【裁判字號】    97,交抗,1141
【裁判日期】    970925
【裁判案由】    聲明異議
【裁判全文】
臺灣高等法院臺中分院刑事裁定        97年度交抗字第1141號
抗  告  人  交通部公路總局新竹區監理所苗栗監理站
受處分人    甲○○
上列抗告人因聲明異議案件，不服臺灣苗栗地方法院中華民國97
年8月20日裁定（97年度交聲字第154號）提起抗告，本院裁定如
下：
    主  文
抗告駁回。
    理  由
一、本件抗告意旨略以：按行政罰法第26條第1項規定：「一行
    為同時觸犯刑事法律及違反行政法上義務規定者，依刑事法
    律處罰之。但其行為應處以其他種類行政罰或得沒入之物而
    未經法院宣告沒收者，亦得裁處之。」，同條第2項規定：
    「前項行為如經不起訴處分或為無罪、免訴、不受理、不付
    審理之裁判確定者，得依違反行政法上義務規定裁處之。」
    查受處分人向指定之公益團體、地方自治團體或社區提供60
    小時義務勞務之緩起訴處分並非刑法第32、33、34條所定之
    刑名，不得推定已受刑事法律之處罰。另參酌刑法第57條所
    列事項及公共利益之維護，認以緩起訴處分，並同時命被告
    為一定之金錢給付，因該金錢給付係附隨於緩起訴處分之負
    擔性質上並非刑罰，核與前開行政罰法第26條所稱一事不二
    罰之要件不合，受緩起訴人應不得援引上開行政罰法第26條
    之規定，主張就同一行為免受行政罰。交通部95年7月17日
    交路字第0950006986號函示略以：「查法務部行政罰法諮詢
    小組第一次會議紀錄已明確結論略以：『緩起訴者乃附帶條
    件的不起訴處分，亦即是不起訴的一種』在案，當依該部上
    開函釋結論及行政罰法第26條第2項規定辦理」。是以緩起
    訴乃依刑事訴訟法第253條之2第1項規定對被告所為之指示
    所課予之負擔，係一種特殊之處遇措施，並非刑罰，是以本
    案尚無行政罰法「一事不二罰」之適用。受處分人觸犯刑事
    法部分既經檢察官以緩起訴處分確定，是認對受處分人此次
    犯行暫緩予以追訴處罰。故本站上開裁決書載明「罰鍰新臺
    幣4萬9500元整，俟法院判決緩起訴期滿日98年7月12日起15
    日內，至本站辦理後續裁處事宜」，亦即受處分人於緩起訴
    期間未有被撤銷緩起訴處分者，於確定免於受刑事訴追時，
    自得依違反行政法上義務規定裁處之。是受處分人上開酒後
    駕車違規行為屬實，其觸犯公共危險罪雖經檢察官為緩起訴
    處分在案，本站依處罰條例第35條第1項第1款所為裁決，仍
    屬適法，請貴院維持原裁決云云。
二、第查：本件原裁定已詳述何以認定受處分人之酒醉駕車行為
    既經檢察官為緩起訴處分，實質上具有替代刑罰之效果，應
    屬「實質刑事法律處罰」，則依行政罰法第二十六條第一項
    前段規定，即無再依道路交通管理處罰條例第三十五條第一
    項第一款之規定對受處分人裁處行政罰鍰之餘地，乃將原處
    分關於罰鍰新臺幣四萬九千五百元部分撤銷，改為不罰之理
    由；其理由並無不當。抗告意旨所持法律見解，為本院本件
    所不採取，其抗告為無理由，應予駁回。
三、據上論斷，應依道路交通案件處理辦法第二十六條，刑事訴
    訟法第四百十二條，裁定如主文。
中    華    民    國    97    年    9     月    25    日
            刑事第四庭  審判長法  官  洪  耀  宗
                              法  官  劉  登  俊
                              法  官  許  文  碩
上列正本證明與原本無異。
不得再抗告。
                              書記官  蕭  玉  真
中    華    民    國    97    年    9    月     25    日


司法院資訊處製作；財團法人民間司法改革基金會備份。
